【裁判字號】    92,訴,923
【裁判日期】    920829
【裁判案由】    
【裁判全文】
臺灣板橋地方法院民事判決  九十二年度訴字第九二三號
    原      告  南投縣南投市農會
    法定代理人  丙○○
    訴訟代理人  乙○○
    被      告  甲○○
右當事人間請求返還消費借貸款事件，本院判決如左：
    主      文
被告應給付原告新臺幣壹佰肆拾萬元，及自民國九十一年六月八日起至清償日止，按
週年利率百分之八點八五計算之利息，並自民國九十一年七月九日起至清償日止，逾
期在六個月內部分，按上開利率百分之十，逾期超過六個月部分，按上開利率百分之
二十計付違約金。
訴訟費用由被告負擔。
    事實及理由
一、本件原告主張：訴外人即被告之父洪文裕前於民國八十九年十月五日向原告借款
    新臺幣（下同）一百四十萬元，借款期限自八十九年十月五日起至九十一年十月
    五日止，利息按原告核定放款利率百分之八點八五按月計付，並於原告調整放款
    利率時隨同調整，逾期清償者，除按約定利率計算遲延利息，逾期在六個月內部
    分，另按上開利率百分之十，逾期超過六個月部分，按上開利率百分之二十計付
    違約金，此間原告並未調整放款利率，嗣洪文裕於九十年十月二十三日死亡，被
    告為其法定繼承人，本件借款尚餘本金一百四十萬元未償，並自九十一年六月八
    日起即未再依約繳息等語，爰依繼承及消費借貸之法律關係，聲明請求被告給付
    原告一百四十萬元，及自九十一年六月八日起至清償日止，按週年利率百分之八
    點八五計算之利息，並自九十一年七月九日起至清償日止，逾期在六個月內部分
    ，按上開利率百分之十，逾期超過六個月部分，按上開利率百分之二十計付違約
    金。
二、被告則以：本件借款之實際借款人及還款人為訴外人陳經邦，僅係以洪文裕名義
    為之，洪文裕死亡時，被告並未繼承任何財產，亦不知該借款存在，且原告就本
    件借款尚有其他抵押不動產可供拍賣求償，並有其他連帶保證人及繼承人，原告
    僅向被告請求並不合理等語，資為抗辯，爰聲明求為判決駁回原告之訴，並聲請
    訊問證人陳經邦。
三、原告主張：洪文裕前於八十九年十月五日向原告借款一百四十萬元，借款期限自
    八十九年十月五日起至九十一年十月五日止，利息按原告核定放款利率百分之八
    點八五按月計付，並於原告調整放款利率時隨同調整，逾期清償者，除按約定利
    率計算遲延利息，逾期在六個月內部分，另按上開利率百分之十，逾期超過六個
    月部分，按上開利率百分之二十計付違約金，此間原告並未調整放款利率，嗣洪
    文裕於九十年十月二十三日死亡，被告為其法定繼承人，本件借款尚餘本金一百
    四十萬元未償，並自九十一年六月八日起即未再依約繳息等語，業據提出借據、
    繼承系統表、除戶
    裕
四、被告雖以前揭情詞為辯，經查：
  (一)依卷附借據影本所示，其上借款人為洪文裕，被告亦不爭執該借據形式真正，洪
    文裕既以借款人名義簽名於借據之上，向原告借款，其與陳經邦間之關係，自不
    得對抗原告，是被告所辯：本件借款人及還款人實際應為陳經邦，僅係以洪文裕
    名義為之等語，並無可採，而其聲請訊問證人陳經邦，亦無調查之必要。
  (二)按繼承人自繼承開始時，除本法另有規定外，承受被繼承人財產上之一切權利、
    義務。民法第一千一百四十八條前段定有明文。我國民法採概括繼承原則，被告
    自認其於洪文裕死亡後，並未依法拋棄繼承（見本院九十二年六月十日準備程序
    筆錄），自應概括繼承洪文裕之債務，不因其是否繼承積極財產而異，被告以此
    為辯，並無所據。
  (三)次按繼承人對於被繼承人之債務，負連帶責任。民法第一千一百五十三條第一項
    規定甚明。被告為本件借款債務人洪文裕繼承人之一，依前開法條規定，應與所
    有繼承人負連帶清償之責，且為最終償還義務人，自不得以其尚有其他繼承人、
    保證人或擔保抵押物，拒絕給付。
五、綜上所述，被告所辯均無可採，從而，原告依繼承及消費借貸之法律關係，請求
    被告給付原告一百四十萬元，及自九十一年六月八日起至清償日止，按週年利率
    百分之八點八五計算之利息，並自九十一年七月九日起至清償日止，逾期在六個
    月內部分，按上開利率百分之十，逾期超過六個月部分，按上開利率百分之二十
    計付違約金，為有理由，應予准許。
六、據上論結，本件原告之訴為有理由，依民事訴訟法第七十八條，判決如主文。
中      華      民      國    九十二    年      八      月    二十九    日
                                臺灣板橋地方法院民事第二庭
~B審判長法      官  陳忠行
~B      法      官  徐福晉
~B      法      官  廖怡貞
右為正本係照原本作成
如對本判決上訴，須於判決送達後廿日內向本院提出上訴狀
中      華      民      國    九十二    年      八      月    二十九    日
~B      法院書記官  郭南宏


司法院資訊處製作；財團法人民間司法改革基金會備份。
